臺灣高等法院民事裁定
                                     108年度抗字第1335號
抗  告  人  稅承國  

代  理  人  陳鵬光律師
            陳誌泓律師
相  對  人 中國人壽保險股份有限公司

法定代理人  王銘陽  



上列抗告人因與相對人中國人壽保險股份有限公司間確定訴訟費
用額事件，聲明異議，對於中華民國108年9月10日臺灣臺北地方
法院裁定（108年度事聲字第151號）提起抗告，本院裁定如下：
    主  文
原裁定及原法院司法事務官於民國108年5月30日所為105年度司
執字第587號裁定，均廢棄。
相對人在原法院之聲請駁回。
抗告費用由相對人負擔。
    理  由
一、本件相對人以其與抗告人間確認保證債務不存在等事件，業
    經原法院103年度重勞訴字第25號、本院104年度重勞上字第
    48號及最高法院107年度台上字第1832號民事判決（下分別
    稱第一、二、三審判決）確定為由，向原法院聲請確定訴訟
    費用額，經原法院司法事務官以108年度司聲字第587號裁定
    （實為處分，下稱原處分）確定抗告人應負擔之訴訟費用額
    為新臺幣（下同）8萬9475元本息。抗告人不服，聲明異議
    。原裁定則廢棄原處分，確定抗告人應負擔訴訟費用額為13
    萬7184元本息。抗告人仍為不服，對之提起抗告，抗告意旨
    略以：原裁定誤將屬相對人敗訴範圍之「請求廢棄第二審判
    決確認相對人依其於民國98年12月25日公布之業務人員積欠
    各項款項扣回作業辦法（下稱系爭扣款辦法）對抗告人之32
    6萬4982元之本金不存在及廢棄第二審判決命相對人給付應
    領薪資、佣金326萬4982元部分本息部分」，認為已遭第三
    審判決廢棄，而裁定命伊負擔本件訴訟費用額，顯屬違誤等
    語。
二、按法院未於訴訟費用之裁判確定其費用額者，第一審受訴法
    院於該裁判有執行力後，應依聲請以裁定確定之。依第一項
    確定之訴訟費用額，應於裁定送達之翌日起，加給按法定利
    率計算之利息。民事訴訟法第91條第1項、第3項分別定有明
    文。又當事人分擔訴訟費用者，法院為確定費用額之裁判時
    ，除第92條第2項情形外，應視為各當事人應負擔之費用，
    已就相等之額抵銷，而確定其一造應賠償他造之差額，此觀
    同法第93條規定即明。經查：
  ㈠本件第一審判決抗告人敗訴，訴訟費用由抗告人負擔，抗告
    人不服，提起上訴。第二審判決廢棄部分第一審判決，並就
    廢棄部分判命⑴確認相對人依系爭扣款辦法對抗告人之326萬
    4982元及如附表五所示利息之債權不存在；⑵相對人應給付
    抗告人679萬2659元（應領薪資、佣金326萬4982元＋因不能
    招攬保險所受佣金損害352萬7677元）本息；⑶其餘上訴、追
    加之訴及該部分假執行之聲請均駁回；⑷第一審、第二審訴
    訟費用相對人負擔五分之一，餘由抗告人負擔；追加之訴訴
    訟費用由抗告人負擔。兩造不服，均提起第三審上訴，經第
    三審判決廢棄部分第二審判決，判命第二審判決關於⑴確認
    相對人依系爭扣款辦法對抗告人之326萬4982元如附表一所
    示利息之債權不存在；⑵命相對人給付遲延辦理註銷登錄之
    損害賠償逾161萬5730元及如附表二所示之利息，及各該訴
    訟費用部分廢棄；⑶抗告人及相對人其他上訴均駁回。⑷第三
    審訴訟費用關於駁回相對人之其他上訴部分由相對人負擔，
    其餘第三審訴訟費用及廢棄部分之第二審訴訟費用由抗告人
    負擔。關於上開⑴確認系爭扣款辦法不存在之利息債權部分
    ，依民事訴訟法第77條之2第2項規定，為不併算其價額之利
    息債權，故相對人第三審敗訴部分訴訟標的價額為814萬569
    4元（3,264,982元＋3,264,982元＋1,615,730元＝8,145,694元
    ），占其上訴第三審範圍之比例為百分之八十一（8,145,69
    4元/〈3,264,982元＋6,792,659元〉＝81％，小數點第二位以後
    四捨五入）。又兩造分別向最高法院聲請酌定第三審律師酬
    金，經最高法院以108年度台聲字第806號及108年度台聲字
    第828號民事裁定均酌定為3萬元等節，經本院調閱上開案卷
    查核無誤。茲分述兩造應負擔歷審裁判費如下：
    ⒈第一審部分：
      抗告人支出第一審裁判費36萬7740元（168,912元＋198,52
      8元＝367,740元，見一審卷㈠1頁）、證人旅費1,642元（相
      對人亦支出證人旅費1,642元，同見一審卷㈠1頁），扣除
      其於第二審撤回請求相對人應為其辦理保險業務員註銷登
      錄部分起訴（見二審卷㈠139頁反面）之裁判費3,000元後
      ，兩造合計共支出第一審訴訟費用36萬8024元（367,740
      元＋1,642元×2－3,000元＝368,024元），依第二審判決之諭
      知，抗告人應負擔此部分之第一審訴訟費用為29萬4419元
      （368,024元×4/5＝294,419元，元以下四捨五入，下同）
      。其餘相對人應負擔五分之一即7萬3605元（368,024元－2
      94,419元＝73,605元）部分，依第三審判決相對人部分敗
      訴之諭知，相對人應負擔百分之八十一即5萬9620元（73,
      605元×81％＝59,620元），餘1萬3985元（73,605元－59,620
      元＝13,985元）應由抗告人負擔。是抗告人應負擔之第一
      審訴訟費用為30萬8404元（294,419元＋13,985元＝308,404
      元）；相對人則為5萬9620元。
    ⒉第二審部分：
      抗告人支出第二審裁判費79萬6992元（551,160元＋245,83
      2元＝796,992元，見二審卷㈠18頁、㈡1頁），其中追加之訴
      裁判費24萬5832元（見二審卷㈡153頁），應由抗告人負擔
      ，並扣除抗告人撤回請求相對人辦理保險業務員註銷登錄
      之起訴部分之裁判費4,500元後，合計第二審訴訟費用為5
      4萬6660元（796,992元－245,832元－4,500元＝546,660元）
      ，依第二審判決之諭知，抗告人應負擔之第二審訴訟費用
      為五分之四即43萬7328元（546,660元×4/ 5＝437,328元）
      。其餘五分之一即10萬9332元（546,660元－437,328元＝10
      9,332元）部分，依第三審判決相對人部分敗訴之諭知，
      相對人應負擔百分之八十一即8萬8559元（109,332元×81％
      ＝88,559元），餘2萬0773元（109,332元－88,559元＝20,77
      3元）應由抗告人負擔。是抗告人應負擔之第二審訴訟費
      用為45萬8101元（437,328元＋20,773元＝458,101元）；相
      對人則為8萬8559元。
    ⒊第三審部分：
      相對人支出第三審裁判費15萬0792元（見三審卷152、154
      頁）及經核定第三審律師酬金3萬元，合計18萬0792元（1
      50,792元＋30,000元＝180,792元）。依第三審判決之諭知
      ，相對人應負擔敗訴部分百分之八十一之訴訟費用，即14
      萬6442元（180,792元×81％＝146,442元），其餘3萬4350元
      （180,792元─146,442元＝34,350元），由抗告人負擔。
  ㈡綜上所述，相對人應負擔第一、二、三審訴訟費用合計29萬4
    621元（59,620元＋88,559元＋146,442元＝294,621元），顯逾
    相對人已繳納之第一審證人旅費1,642元（見一審卷㈠1頁）
    及第三審裁判費18萬0792元，自不能再向抗告人請求賠償。
    原處分及原裁定逕確定抗告人應負擔之訴訟費用額分別為8
    萬9475元、13萬7184元，於法自有違誤。抗告意旨指摘原裁
    定不當，聲明廢棄，為有理由，應由本院將原處分及原裁定
    予以廢棄，另裁定如主文第2項所示。
三、據上論結，本件抗告為有理由。爰裁定如主文。
中　　華　　民　　國　　108 　年　　12　　月　　24　　日
                    民事第九庭
                        審判長法  官  楊絮雲
                              法  官  郭顏毓
                              法  官  李昆霖
正本係照原本作成。
本裁定除以適用法規顯有錯誤為理由外，不得再抗告。如提起再
抗告，應於收受送達後10日內委任律師為代理人向本院提出再抗
告狀。並繳納再抗告費新臺幣１千元。
中　　華　　民　　國　　108 　年　　12　　月　　24　　日

                              書記官  張郁琳